臺灣高雄地方法院民事判決　　　　　　　 94年度訴字第596號
原　　　告　乙○○○○○○○
訴訟代理人　蘇吉雄律師
　　　　　　陳雅娟律師
被　　　告　甲○○
訴訟代理人　顏福松律師
當事人間請求債務人異議之訴事件，本院於民國94年4 月15日言
詞辯論終結，判決如下：
  主      文
本院93年執字第688584號強制執行事件所為之強制執行程序應予
撤銷。
訴訟費用由被告負擔。
  事實及理由
一、原告方面：被告甲○○前於民國９３年１２月２８日具狀，
　　以鈞院９１年票字第１１５６０號裁定為執行名義，向鈞院
　　聲請對原告為強制執行（９３年執字第６８５８４號）。然
    鈞院雖以９１年票字第１１５６０號裁定，准許被告就如附
    表所示十二紙本票強制執行，惟被告依如附表所示之十二紙
    本票，對原告即發票人之票據上權利，應該均已罹於消滅時
    效，從而依強制執行法第１４條規定提起債務人異議之訴，
    請求判決鈞院９３年執字６８５８４號之強制執行程序應予
    撤銷。
二、被告方面：鈞院９１年票字第１１５６０號裁定後，被告除
　　申請９３年執字第６８５８４號強制執行程序外，沒有其他
　　申請強制執行及請求中斷時效之行為。但如附表所示十二紙
　　本票，除６３４７５２號本票，於上開裁定前已罹於消滅時
　　效外，其餘十一紙本票，既經裁定准許強制執行，則依民法
　　第１３７條第３款規定，時效應已延長為五年。從而，至被
　　告聲請強制執行時，應尚未罹於時效。為此，求為判決原告
　　之訴駁回。
三、得心證之理由
１、經查，被告甲○○前於９１年５月１７日，就如附表所示之
　　１２紙本票，具狀聲請本院准許強制執行。並經本院於９１
　　年５月１２日以９１年票字第１１５６０號裁定准許。暨呂
　　文成於９３年１２月２８日始具狀以９１年票字第１１５６
　　０號裁定為執行名義，向本院民事執行處聲請強制執行等情
　　，業經本院調閱各該另案卷宗核閱無訛，堪信為真實。故本
　　案應查明之關鍵，僅為：
　　(1)、本院９１年票字第１１５６０號裁定前，第６３４７５
　　　　２號本票之消滅時效是否已完成。
　　(2)、第６３４７５２號以外，如附表所示之其餘十一紙本票
　　　　之消滅時效是否完成？此又涉及：
　　　　、「本票裁定准許強制執行後，能否適用民法第一百
　　　　　　三十七條第三項規定，而延長時效期間為五年？
　　　　、本票裁定准許強制執行後，是否有民法第一百三十
　　　　    條規定之適用？亦即若於請求後六個月內，未開始
　　　　　　強制執行或聲請強制執行或有其他中斷時效之事由
　　　　　　，其因請求（即本票准許強制執行之聲請）而中斷
　　 　　   之時效，是否視為不中斷，以致時效期間回復自本
　　　　　　票到期日起算？又此六個月應自何時起算？
２、按執行名義無確定判決同一之效力者，於執行名義成立前，
    如有債權不成立或消滅或妨礙債權人請求之事由發生，債務
    人亦得於強制執行程序終結前提起異議之訴，強制執行法第
    １４條第２項定有明文。又依票據法第２２條第１項規定，
    票據上之權利，對匯票承兌人及本票發票人，自到期日起算
    ，見票即付之本票自發票日起算，三年不行使而消滅。經查
    ，如附表所示本票中，編號６３４７５２號之本票到期日為
    ８７年３月２７日，則於９１年５月１７日甲○○具狀聲請
    裁定准許本票強制執行時，其三年時效應已完成。
３、執行名義成立後，如有消滅或妨礙債權人請求之事由發生，
　　債務人得於強制執行程序終結前，提起異議之訴，強制執行
　　法第１４條第１項定有明文。而本院９１年票字第１１５６
　　０號裁定後，「如附表所示編號６３４７５２號以外之其餘
　　十一紙本票」之消滅時效，亦應已完成：
　　(1)、民法第１３７條第３項規定：「經確定判決或其他與確
　　　　定判決有同一效力之執行名義所確定之請求權，其原有
　　　　消滅時效期間不滿五年者，因中斷而重行起算之時效期
　　　　間為五年。」。惟所謂「與確定判決有同一效力之執行
　　　　名義」係指實體上爭執業已確定者而言。按法律所以規
　　　　定短期消滅時效，係以舉證困難為主要目的，如請求權
　　　　經法院判決確定，或和解、調解成立者，其實體權利義
　　　　務關係業已確定，不再發生舉證問題，為保護債權人之
　　　　合法利益，以免此種債權人明知債務人無清償能力，仍
　　　　須不斷請求強制執行或為其他中斷時效之行為，並為求
　　　　其與強制執行法第４條第３項規定相呼應，所以有民法
　　　　第１３７條第３項延長時效期間為五年之規定；而本票
　　　　執票人依票據法第１２３條規定，聲請法院裁定許可對
　　　　發票人強制執行，係屬非訟事件，此項裁定並無確定實
　　　　體上法律關係存否之實質確定力，自非與確定判決有同
　　　　一效力之執行名義，執票人之請求權消滅時效期間，並
　　　　不能因取得法院許可強制執行之裁定而延長為五年（最
　　　　高法院８３年台上字第２６７５號判決、台灣高等法院
　　　　９２年度上易字第５０２號判決，曾同採此意旨）。故
　　　　「如附表所示６３４７５２號本票以外之其餘十一紙本
　　　　票」，其消滅時效並不會因本院以９１年票字第１１５
　　　　６０號裁定而延長為五年。
    (2)、又就民法第１３０條規定，時效因請求而中斷者，若於
    　　請求後六個月內不起訴，視為不中斷。惟本票執票人依
    　　票據法第１２３條規定，向法院聲請准許強制執行之本
    　　票裁定屬非訟事件。而該准許強制執行聲請，應係民法
    　　第１２９條第１項之「請求」，而非同條項中之「起訴
    　　（參最高法院６５年度第１次民庭庭推總會議決議），
    　　因此本票執票人依票據法第１２３條規定向法院聲請准
    　　許強制執行獲准，而已取得執行名義後，仍須於六個月
    　　內開始強制執行或聲請強制執行，始能保持時效中斷之
    　　效力。否則，若未於請求後六個月內開始強制執行或聲
    　　請強制執行或有其他中斷時效之事由，其因請求而中斷
    　　之時效視為不中斷，時效期間應回復自本票到期日起算
    　　（９０年１１月２２日臺灣高等法院暨所屬法院法律座
    　　談會曾同採此見解）。又就上開六個月應自何時起算一
    　　事，經參酌(1)、本票之執票人向發票人行使追索權，除
    　　依票據法第一百二十三條規定，聲請法院裁定後，以該
    　　准予強制執行之裁定為執行名義，聲請執行法院強制執
    　　行外，亦得依起訴之方法請求給付。甚至民法第１２９
    　　條規定有多種中斷時效之事由，而不限於起訴及開始執
    　　行行為或聲請強制執行。更何況「請求」亦無次數及時
    　　間之限制。(2)、不經宣告之裁定，雖以送達予兩造時發
    　　生羈束力，但參酌民事訴訟法第四九一條及非訟事件法
    　　第２８條規定，應認法院依票據法第１２３條規定，所
    　　為許可強制執行之裁定，不待確定，即有執行力等理由
    　　。解釋上應認為上開六個月，絕非自本票裁定確定之日
    　　起算，亦非自本票裁定合法送達予發票人時起算，而係
    　　自聲請人取得本票裁定之日起算（註：甚或有認應自聲
    　　請裁定時起算）。從而「0000000號本票以外，
　　    如附表所示之其餘十一紙本票」，雖於９１年５月１２
　　　　日經裁定准許強制執行，然該裁定已於９１年７月５日
　　　　送達予甲○○。而被告訴訟代理人亦稱：「（對９１年
        票字第１１５６０號裁定後，只有申請９３年執字第６
        ８５８４號之強制執行外，沒有其他申請強制執行及請
        求中斷時效之行為？）對」等語，亦即未於六個月內再
        有中斷時效之事由，則稽諸上開說明，依民法第１３０
        條規定，時效視為不中斷，而應回復自「６３４７５２
        號本票以外，如附表所示之其餘十一紙本票」到期日（
        即８９年４月１５日、８９年４月１６日、８９年４月
        １８日、８９年４月１９日、８９年４月２０日、８９
        年４月２５日）起算三年時效期間。因此，被告既遲至
        ９３年１２月２８日才具狀聲請強制執行，則顯然於本
        院９１年票字第１１５６０號裁定後，「６３４７５２
        號本票以外，如附表所示之其餘十一紙本票」之消滅時
        效均已完成。
４、綜上所述，如附表所示之十二紙本票對發票人之票據上權利
    ，　　均已罹於消滅時效，則原告提起本件訴訟為有理由，
    應予准許　　，為此判決如主文所示。
四、結論：原告之訴為有理由，依民事訴訟法第７８條，判決如
    主文。
中　　華　　民　　國　　94　　年　　4 　　月　　29　　日
                        民事第二庭法  官  洪碩垣
正本係照原本作成。
如不服本判決，應於送達後廿日內，向本院提出上訴狀並表明上
訴理由，如於本判決送達前提起上訴者，應於判決送達後十日內
補提上訴理由書（須附繕本）。
中　　華　　民　　國　　94　　年　　5 　　月　　24　　日
                                  書記官  光聰
